【裁判字號】    90,訴,1805
【裁判日期】    901213
【裁判案由】    違反藥事法
【裁判全文】
臺灣高雄地方法院刑事判決                          九十年度訴字第一八五號
    公  訴  人  臺灣高雄地方法院檢察署檢察官
    被      告  甲○○
    選任辯護人  鄭國安
                陳炳彰
                吳麗珠
右列被告因違反藥事法案件，經檢察官提起公訴（八十九年度偵字第二六三三二號）
，本院判決如左：
    主  文
甲○○連續明知為偽藥，而販賣，處有期徒刑陸月，併科罰金新臺幣拾萬元。有期徒
刑如易科罰金，罰金如易服勞役，均以銀元參佰元即新臺幣玖佰元折算壹日。
肝火解毒丹貳拾伍瓶、骨精捌盒、肝火解毒丸柒瓶、肝火解毒粉肆瓶、一品金胃散貳
瓶、養肺清氣丹壹瓶、貼有糖尿病標籤藥品貳瓶、一品補腎丸壹瓶、胃散拾瓶、貼有
白濁標籤藥品壹瓶、肺藥壹瓶、貼有頭痛標籤藥品參瓶、腎臟藥玖瓶、百草蓮藕粉陸
瓶、百草丹核桃末壹瓶、補力蒙膠囊柒拾粒、不知名之膠囊壹瓶、一品睪丸素壹盒、
藥方捌本、送貨單貳本、名片貳盒以及郵購單參份均沒收。
    事  實
一、甲○○為大臺灣廣播電臺ＦＭ９３．５星期一至星期六晚間十點至十二點播出之
    醫藥交流道節目主持人，明知「肝火解毒丹」、「骨精」、「肝火解毒丸」、「
    肝火解毒粉」、「一品金胃散」、「養肺清氣丹」、貼有「糖尿病」標籤之藥品
    、「一品補腎丸」、「胃散」、貼有「白濁」標籤之藥品、「肺藥」、貼有「頭
    痛」標籤之藥品、「腎臟藥」、「百草蓮藕粉」、「百草丹核桃末」、「補力蒙
    膠囊」、「一品睪丸素」以及不知名之膠囊，為未經許可擅自製造之偽藥，竟基
    於概括之犯意，於民國八十八年間某日起至八十九年十一月二十一日止，在電臺
    廣播販賣領有行政院衛生署藥品許可證之「一品養心丹」，藉聽眾來電詢問之際
    ，再趁機推銷上述偽藥，而連續販賣予宋水來、陳全福、孫英等不特定人，一
    瓶售價新臺幣（下同）一千至一千五百元不等，從中賺取差價牟利。嗣於八十九
    年十一月二十一日十三時許，在高雄市○○○街九號為警持搜索票查獲，並扣得
    其所販入而尚未售出之「肝火解毒丹」二十五瓶、「骨精」八盒、「肝火解毒丸
    」七瓶、「肝火解毒粉」四瓶、「一品金胃散」二瓶、「養肺清氣丹」一瓶、貼
    有「糖尿病」標籤藥品二瓶、「一品補腎丸」一瓶、「胃散」十瓶、貼有「白濁
    」標籤藥品一瓶、「肺藥」一瓶、貼有「頭痛」標籤藥品三瓶、「腎臟藥」九瓶
    、「百草蓮藕粉」六瓶、「百草丹核桃末」一瓶，「補力蒙膠囊」七十粒、「一
    品睪丸素」一盒、不知名膠囊一瓶（下通稱為「肝火解毒丹」等偽藥），及其所
    有供犯罪用之藥方八本、送貨簿二本、名片二盒、郵購單三份等物。
二、案經高雄市政府警察局三民第一分局報告臺灣高雄地方法院檢察署偵查起訴。
    理  由
一、訊據被告甲○○坦承其為大臺灣廣播電臺醫藥交流道節目主持人，利用電臺廣播
    販賣「一品養心丹」藥品，及在上址為警查獲「肝火解毒丹」等偽藥情事，惟矢
    口否認有何違反藥事法之犯行，辯稱：伊僅以一瓶二千元之售價出售領有行政院
    衛生署藥品許可證之「一品養心丹」藥品（原名「天王補心丹」），至「肝火解
    毒丹」等偽藥則係伊亡妻生前罹患多種疾病而買來服用，伊亡妻使用後認為藥效
    良好方轉售他人，送貨簿上之記載亦是她填寫云云。惟查：
（一）「肝火解毒丹」、「骨精」、「肝火解毒丸」、「肝火解毒粉」、「一品金胃
      散」、「養肺清氣丹」、貼有「糖尿病」標籤藥品、「一品補腎丸」、「胃散
      」、貼有「白濁」標籤藥品、「肺藥」、貼有「頭痛」標籤藥品、「腎臟藥」
      、「百草蓮藕粉」、「百草丹核桃末」、「補力蒙膠囊」、「一品睪丸素」以
      及不知名之膠囊等藥品，均係配製而成的藥丸或藥粉，其包裝上全無行政院衛
      生署核准製造字號等情，業據被告供承在卷，是堪認上開藥品確屬偽藥無訛。
      又未經行政院衛生署核准製造之藥品為偽藥，此觀念應為一般社會大眾所通知
      ，被告身為醫藥廣播節目之主持人，受有相當教育，社會經驗亦甚豐富，對此
      自不得諉為不知。
（二）據證人即送貨簿上所載顧客宋水來證稱：「有買醫藥交流道節目主持人所賣藥
      品二組（即二盒），吃骨頭酸痛的，但無效果，我是聽電台廣告後打電話去買
      」；證人即送貨簿上所載顧客陳全福證述：「主持人是男的，自己在賣藥，我
      買一次是吃肝火的，吃了容易排便，藥丸像蟑螂屎一樣，叫『肝火解毒丸』一
      瓶一千五百元，我打電話去他送來給我」；證人即送貨簿上所載顧客孫英證
      稱：「我有收聽星期一至星期六晚上十時至十二時之醫藥交流道節目，該節目
      主持人是自稱陳醫師的男子，他說『一品睪丸素』與『一品補腎丸』相同，我
      於八十九年六月間曾打電話向陳醫師購買藥品，那支電話號碼即是被告名片上
      的電話號碼，我訂購『一品補腎丸』二盒，一盒一千五百元，我只有買過這一
      次」；證人即送貨簿上所載顧客蕭嘉壽證稱：「約一年多前打電話向甲○○買
      『一品養心丹』，甲○○本人接電話，派人送來，甲○○除賣『一品養心丹』
      外尚介紹販賣其他藥品」各等語屬實（見偵查卷第四十二至五十三頁），衡諸
      證人等與被告並不熟識，彼此間無仇隙、亦無怨恨，斷無攀誣構陷之理，是渠
      等證詞堪以採信。此外，復有被告所有之藥方八本、送貨簿二本、名片二盒、
      郵購單三份及前開「肝火解毒丹」等偽藥扣案可憑，足認被告確有於八十八年
      間某日起迄查獲時止，連續販賣「肝火解毒丹」等偽藥之舉。
（三）被告辯稱「肝火解毒丹」等偽藥係伊亡妻即案外人陳邱麗芳買來服用或轉售給
      他人，且送貨簿上記載為案外人陳邱麗芳所填云云。然查案外人陳邱麗芳生前
      罹患糖尿病、美尼爾疾病、貧血、腰椎壓迫性骨折、白內障、狹心症、慢性肝
      炎、阻塞性中風、未稍血管循環障礙、下背痛、腰椎化膿性骨髓炎、消化道潰
      漡、胃炎、內分泌疾病、腎臟疾病等病症，有診斷證明書二紙、六順內科診所
九十年十一月二十日（九十）六順內醫字第○六二號函及奇美醫院九十年十二
      月三日病歷摘要表九十奇醫字第五九七一號病歷摘要表各乙份存卷可參，而扣
      案藥物中卻有「養肺清氣丹」、貼有「白濁」標籤藥品、「肺藥」、貼有「頭
      痛」標籤藥品、「補力蒙膠囊」、「一品睪丸素」等治療肺臟及頭痛等藥品，
      從藥面字義一望即知該藥品與案外人陳邱麗芳之病情無甚相關；尤有甚者，其
      中「白濁」、「一品睪丸素」衡情應屬男性專用藥品，何以身為女性之案外人
      陳邱麗芳需服用？況案外人陳邱麗芳早於八十九年二月二十一日即死亡，有死
      亡證明書乙紙存卷可參，而證人孫英稱其僅於八十九年六月間購入「一品補
      腎丸」二盒，已如前述，則案外人陳邱麗芳何以能於送貨簿上填記「孫英、
      高雄市苓雅區○○○路一六三號、0000000、二組」之字樣？又據證人
      即當場查獲員警乙○○證稱：八十九年十一月二十一日下午一時許，伊與衛生
      局的人因接獲密報，而同至被告位於高雄市○○○街九號服務處搜索，當時門
      一進去即是客廳，多數藥品置於客廳後方儲藏室內之櫃內或櫃上等語屬實（見
      本院卷九十年十一月二十九日審判筆錄），苟被告無販賣偽藥行為，則為何警
      方及衛生局人員於案外人陳邱麗芳死亡後已隔十個月之久之時間，仍在被告服
      務處搜扣大批偽藥？被告雖另辯以：案外人陳邱麗芳先買藥、後付款，伊存放
      上開藥物係為讓藥行取回，但案外人陳邱麗芳死後藥行就不敢來收錢，所以藥
      物就繼續囤放在上址云云。惟扣案之藥品為數不少，藥行豈可能於交貨後即將
      貨款收取乙事置之不理？況其中部分藥品（如「補力蒙膠囊」）已經拆封，苟
      被告真欲返還藥行，則應保持藥品原狀才是，何需將其拆開？是堪認上開偽藥
      均係被告自行購入供販賣之用，且送貨單亦為被告本人填載無訛。綜上，被告
      所辯顯係卸責之詞，殊無可取，本件事證已臻明確，被告犯行洵堪認定。
二、核被告右揭販賣「肝火解毒丹」等偽藥所為，係犯藥事法第八十三條第一項明知
    為偽藥而販賣罪。其多次犯行，時間緊接，方法相同，觸犯構成要件相同之罪名
    ，顯係基於概括犯意為之，依連續犯規定論以一罪。爰審酌被告身為電台主持人
    ，為牟利竟向聽眾推銷販賣偽藥，嚴重危害渠等身體健康，且犯後猶飾詞圖卸等
    一切情狀，量處如主文所示之刑，併諭知有期徒刑如易科罰金及罰金如易服勞役
    之折算標準。又被告行為後，刑法第四十一條已於九十年一月四日修正，並於同
    月十日公布、十二日施行，其修正公布為第四十一條第一項為︰「犯罪最重本刑
    為五年以下有期徒刑以下之罪，而受六月以下有期徒刑或拘役之宣告，因身體、
    教育、職業或家庭之關係，執行顯有困難者，得以一元以上三元以下折算一日，
    易科罰金。但卻因不執行所宣告之刑，難收矯正之效，或難以維持秩序者，不在
    此限」，新舊法比較結果，修正後之規定較修正前條件放寬，依刑法第二條第一
    項前段之規定，自應適用修正後刑法第四十一條第一項規定諭知易科罰金之折算
    標準。至扣案之「肝火解毒丹」二十五瓶、「骨精」八盒、「肝火解毒丸」七瓶
    、「肝火解毒粉」四瓶、「一品金胃散」二瓶、「養肺清氣丹」一瓶、貼有「糖
    尿病」標籤藥品二瓶、「一品補腎丸」一瓶、「胃散」十瓶、貼有「白濁」標籤
    藥品一瓶、「肺藥」一瓶、貼有「頭痛」標籤藥品三瓶、「腎臟藥」九瓶、「百
    草蓮藕粉」六瓶、「百草丹核桃末」一瓶，「補力蒙膠囊」七十粒、「一品睪丸
    素」一盒、不知名膠囊、藥方八本、送貨簿二本、名片二盒、郵購單三份等物，
    為被告所有，業據其供明在卷，且為供或欲供販賣偽藥所用之物，爰依刑法第三
    十八條第一項第二款規定沒收之。
據上論斷，應依刑事訴訟法第二百九十九條第一項前段，藥事法第八十三條第一項，
刑法第二條第一項前段、第十一條前段、第五十六條、第四十一條第一項、第四十二
條第二項、第三十八條第一項第二款，罰金罰鍰提高標準條例第二條，判決如主文。
中      華      民      國      九十      年      十二    月    十三    日
                                  臺灣高雄地方法院刑事第四庭
                                        審判長法官    黃建榮
                                              法官    盧怡秀
                                              法官    莊珮君
右正本證明與原本無異。
如不服本判決，應於判決送達後十日內，向本院提出上訴狀。
                                            書記官    王高山
中      華      民      國      九十      年     十二     月    十四    日


司法院資訊處製作；財團法人民間司法改革基金會備份。
